臺灣高等法院花蓮分院刑事裁定
111年度聲字第154號
聲  請  人  臺灣高等檢察署花蓮檢察分署檢察官
受  刑  人  李誌銘
上列聲請人因受刑人數罪併罰有二裁判以上，聲請定其應執行之
刑(111年度執聲字第66號)，本院裁定如下：
    主  文
李誌銘因犯如附表所示之罪所處之刑，應執行有期徒刑貳拾捌年
。
    理  由
一、聲請意旨略以：受刑人李誌銘因違反毒品危害防制條例(下
    稱毒品條例)等數罪，先後經判決確定如附表，應依刑法第5
    3條、第51條第5款規定，定其應執行之刑，爰依刑事訴訟法
    (下稱刑訴法)第477條第1項聲請裁定等語。
二、法律依據：
 (一)按裁判確定前犯數罪者，併合處罰之；數罪併罰，分別宣
     告其罪之刑，宣告多數有期徒刑者，於各刑中之最長期以
     上，各刑合併之刑期以下，定其刑期。但不得逾30年；數
     罪併罰，有二裁判以上者，依刑法第51條之規定，定其應
     執行之刑，刑法第50條第1項前段、第51條第5款、第53條
     分別定有明文。
 (二)次按定應執行刑，採限制加重原則，授權法官綜合斟酌被
     告犯罪行為之不法與罪責程度、各罪彼此間之關聯性(例如
     數罪犯罪時間、空間、各行為所侵害法益之專屬性或同一
     性、數罪對法益侵害之加重效應等)、數罪所反應被告人格
     特性與傾向、對被告施以矯正之必要性等，妥適裁量最終
     具體應實現之刑罰，以符罪責相當之要求。因此，法院於
     酌定執行刑時，應綜合上開條件，為妥適之裁量，俾符合
     實質平等原則，並於裁判內說明其裁量之理由，否則即有
     裁判不備理由之違誤(最高法院109年度臺抗字第600號裁定
     參照)。
 (三)復按刑訴法第370條於民國103年6月4日修正公布增訂第2項
     「前項所稱刑，指宣告刑及數罪併罰所定應執行之刑」、
     第3項「第一項規定，於第一審或第二審數罪併罰之判決，
     一部上訴經撤銷後，另以裁定定其應執行之刑時，準用之
     」等規定，已針對第二審上訴案件之定應執行刑，明定有
     不利益變更禁止原則之適用；而分屬不同案件之數罪併罰
     ，倘一裁判宣告數罪之刑，曾經定其應執行刑，再與其他
     裁判宣告之刑定其應執行刑時，在法理上亦應同受此原則
     之拘束(最高法院108年度臺抗字第35號裁定參照)。
 (四)又數罪併罰中之部分罪刑，依刑法第41條第1項至第3項之
     規定得易科罰金或得易服社會勞動，若與不得易科罰金或
     不得易服社會勞動(即必須執行自由刑)之其他罪刑合併定
     其應執行刑，因併合處罰之各該宣告刑業經法院裁判融合
     為單一之應執行刑，而不得易科罰金或不得易服社會勞動
     ，則不論所酌定之應執行刑，抑其中原可易刑之宣告刑，
     均無庸為易刑折算標準之記載(司法院院字第2702號及釋字
     第144、679號解釋意旨參照)(最高法院110年度臺抗字第32
     6號裁定參照)。
 (五)另按依刑法第53條應依刑法第51條第5款至第7款之規定，
     定其應執行之刑者，由該案犯罪事實最後判決之法院之檢
     察官，聲請該法院裁定之，刑訴法第477條第1項亦有明文
     規定。
 (六)又按數罪併罰之案件，於審判中，現雖有科刑辯論之機制
     ，惟尚未判決被告有罪，亦未宣告其刑度前，關於定應執
     行刑之事項，欲要求檢察官、被告或其辯護人為充分辯論
     ，盡攻防之能事，事實上有其困難。行為人所犯數罪，或
     因犯罪時間之先後或因偵查、審判程序進行速度之不同，
     或部分犯罪經上訴而於不同審級確定，致有二裁判以上，
     分別確定，合於數罪併罰之要件，依刑法第53條、第54條
     應依同法第51條第5款至第7款之規定，定其應執行之刑者
     ，刑訴法第477條第1項規定由檢察官聲請該法院裁定之(有
     刑法第50條第1項但書之情形，執行中應由受刑人請求檢察
     官為聲請)。依上開規定雖僅檢察官得向法院聲請(刑訴法
     第477條第2項另規定，受刑人或其法定代理人、配偶，亦
     得請求前項檢察官聲請之)，惟定應執行刑，不僅攸關國家
     刑罰權之行使，於受刑人之權益亦有重大影響，除顯無必
     要或有急迫情形外，法院於裁定前，允宜予受刑人以言詞
     、書面或其他適當方式陳述意見之機會，程序保障更加周
     全(最高法院刑事大法庭110年度臺抗大字第489號裁定參照
     )。
三、經查：
 (一)受刑人因違反毒品條例等案件，先後經臺灣花蓮地方法院(
     下稱花蓮地院)、本院判決判處如附表所示之刑，並均確定
     在案，有如附表所示判決書及臺灣高等法院被告前案紀錄
     表各1份在卷可稽；又如附表編號3至14所示之罪乃於如附
     表編號1、2所示之罪裁判確定前所犯，而編號1、2前經花
     蓮地院以108年度訴字第204號判決定應執行有期徒刑3年10
     月確定，編號5至14前經本院以109年度上訴字第135號判決
     定應執行有期徒刑25年，再受刑人所犯如附表編號4所示之
     罪係得易科罰金之罪，其餘如附表各編號所示之罪則均係
     不得易科罰金之罪，惟受刑人就如附表所示各罪，業已請
     求檢察官聲請合併定其應執行之刑(見卷附刑事執行意見狀
     )，是檢察官依刑訴法第477條第1項規定，聲請就如附表所
     示之罪合併定其應執行之刑，除應更正如附表外，洵屬正
     當，應予准許。
 (二)本院將檢察官聲請書、受刑人定應執行刑案件一覽表等傳
     真至法務部矯正署○○監獄，經轉交受刑人後，受刑人於111
     年11月7日回傳「無」意見，有刑事陳報狀1紙附卷可參(見
     本院卷第91頁)。爰審酌受刑人所犯如附表編號3、4分別係
     施用第一級毒品、施用第二級毒品罪(下稱甲罪群)，在犯
     罪手段、罪質及所侵害之法益均相同，犯罪時間亦甚相近
     ，責任非難重複程度較高，而其餘如附表各編號所示則均
     係販賣第一、二級毒品罪(下稱乙罪群)，在犯罪手段、罪
     質及所侵害之法益亦相雷同，犯罪時間復相近，責任非難
     重複程度較高，又甲罪群與乙罪群，雖在犯罪時間相近，
     然在犯罪方式、罪質及所侵害之法益，難謂相同，惟因甲
     罪群之施用毒品屬自我戕害行為，乙罪群則均係毒品所衍
     生之犯罪，兩罪群仍具相當程度之責任非難重複，另考量
     上開各罪所反應行為人人格及犯罪傾向等情狀，以前揭外
     部界限與內部界限為基礎，就各罪所處之刑，定其應執行
     如主文所示之刑。
 (三)另如附表編號4所示之罪原雖得易科罰金，但因與其餘如附
     表各編號所示不得易科罰金之罪合併處罰之結果，本院於
     定應執行刑時，自無庸為易科罰金折算標準之記載。
四、依刑訴法第477條第1項，刑法第50條第1項前段、第2項、第
    53條、第51條第5款，裁定如主文。
中　　華　　民　　國　　111 　年　　11　　月　　9 　　日
            刑事第一庭  審判長法  官  林信旭
                              法  官  廖曉萍
                              法  官  顏維助
以上正本證明與原本無異。
如不服本裁定，應於裁定送達後5日內向本院提出抗告狀。抗告
書狀，並應敘述抗告之理由。
如因疫情而遲誤不變期間，得向法院聲請回復原狀。
中　　華　　民　　國　　111 　年　　11　　月　　9 　　日
                              書記官  秦巧穎